---
output: 
  github_document
---

<!-- CONTRIBUTING.md is generated from CONTRIBUTING.Rmd. Please edit that file -->

```{r, include = FALSE}
knitr::opts_chunk$set(
  collapse = TRUE,
  comment = "#>"
)

```

# For dem som skal arbeide med koden

<!-- badges: start -->
[![Last-changedate](https://img.shields.io/badge/Sist%20oppdatert-`r format(Sys.Date(), "%d--%m--%Y")`-yellowgreen.svg)](/commits/master)
<!-- badges: end -->


## Introduksjon

Dette dokumentet er ment for dem som skal arbeide med koden i dette repoet,
enten det gjelder å endre/fikse/teste noe eller man skal gjennomføre en større
videreutvikling.

Dokumentet skal hjelpe med to ting:

1) Det skal være enklest mulig å komme i gang
2) Det skal være enkelt å følge god praksis i arbeidet, slik at koden forblir så
enkel som mulig å vedlike og at man unngår 
[_software entropy_](https://en.wikipedia.org/wiki/Software_entropy).


Dokumentet inneholder det følgende: 

- Kom i gang
    - Last ned kode
    - Pakkekontroll
    - Viktig informasjon
    - Filstruktur
- _Best practice_ for å gjøre endringer i koden
- Gjør repoet om til en R-pakke


## Kom i gang

### Last ned kode

Dette repoet kan lastes ned ved å:

1) åpne RStudio
2) trykke på: `File --> New Project --> Version Control --> Git`. 
3) legge inn `<URL her>` under Repository URL
4) trykke på Create Project

Alternativt kan man laste ned koden med følgende git-kommando: 

```bash
git clone <URL>
```



### Pakkekontroll

Dette prosjektet benytter `renv` for pakkekontroll. Nye brukere bør starte med å
skrive følgende kode i konsollen:

```r
if (!require(renv)) install.packages("renv")

renv::restore()
```

Dette vil laste ned samme pakker (og versjoner) som ble brukt under utvikling av
koden.

Dersom man oppdaterer eller laster ned nye pakker bør man:

1) Teste at koden fortsatt fungerer som den skal
2) Skrive `renv::snapshot()` i konsollen og pushe oppdatert `renv.lock`-fil til 
GitHub.

Se ellers 
[renv-dokumentasjonen](https://rstudio.github.io/renv/articles/renv.html) for
mer info om `renv`.


### Viktig informasjon

Det er et par ting som er greit å vite om dette prosjekt. 


> Teksten under er eksempler, og må gjerne tilpasses:

1) Dersom man restarter R-sesjonen (f.eks. med hurtightasten CTRL + SHIFT + F10)
så slettes hele environment'et. Dette er ansett som _best practice_ under
utvikling, fordi det sørger for at man ikke belager seg på objekter man har
generert tidligere i videre utvikling. Man kan med fordel restarte R ofte, men
husk at koden man jobber med da ofte må kjøres på nytt.

2) For å kjøre testene i dette repoet sourcer man filen `tests/run_testdir.R`.
Dersom man legger til flere funksjoner bør man også lage tester til disse
funksjonene (ser mer under Best practice-seksjonen). Før man commit'er og pusher
kode bør alle testene fungere.


### Filstruktur

Dette prosjektet har følgende filstruktur:

```{r, include = FALSE}

# Følgende filer/mapper skal ignorerers i filstrukturen
ignore_paths <- c(
  "renv/",
  ".git",
  ".Rproj",
  "figs",
  ".Rhistory",
  ".Rprofile",
  ".html"
)

ignore_regex <- paste(ignore_paths, collapse = "|")

```


```{r, results = 'asis', echo = FALSE}

cat("```bash")
cat("\n")
fs::dir_tree(
  recurse = 3, 
  all = TRUE, 
  regexp = ignore_regex, 
  invert = TRUE
)
cat("\n")
cat("```")

```

> Det er ofte lurt å beskrive enkelte filer/mapper ekstra godt her


## _Best practice_ for å gjøre endringer i koden

Vennligst følg _best practice_, som beskrevet under, når man gjøre endringer i
koden.

### Skrive funksjoner

Alle funksjoner skal ligge i R-mappen. Man kan samle funksjoner som hører
naturlig sammen i samme .R-fil.

Funksjonene bør være relativt små og enkle, slik at de lett lar seg teste.
Dersom man ender opp med veldig lange funksjoner bør man vurdere om man kan dele
det opp i flere mindre funksjoner.

For å få robust kode som er lett å vedlikeholde, og for at man skal kunne gjøre
dette om til en R-pakke på sikt, må funksjonene man skriver dokumenteres og
testes. Mer om dette under.


### Dokumentere funksjoner

For å dokumentere funksjoner bruker vi `roxygen2`:

- Skriv ferdig funksjonen din
- Stå i funksjonen, og trykk `CTRL + SHIFT + ALT + R`
- Fyll inn roxygen-strukturen som lages over funksjonen

Grunnen til at man gjør dette er fordi:

1) Det er en standardisert måte å dokumentere funksjoner på
2) Hvis vi gjør dette om til en R-pakke vil roxygen-kommentarene automatisk bli
omgjort til _help_-filer (dem man får opp når man bruker `?`, f.eks.
`?dplyr::filter`).

Tenk på sluttbrukeren når man dokumenterer funksjonen, og hva de vil trenge å
vite og kanskje vil lure på. Som et minimum bør man beskrive:

- Hva bruker man funksjonen til?
- Hvordan ser input ut? Klasse, lengde/dimensjoner, andre krav osv.
- Hvordan ser output ut? Klasse, lengde/dimensjoner osv.

I tillegg bør man legge ved et eksempel som enkelt lar seg reprodusere. 

Les mer om `roxygen2` og objektdokumentasjon i R 
[her](https://r-pkgs.org/man.html).


### Lage tester

Tester bør utvikles samtidig som man utvikler funksjoner. Man bør teste at man
får forventet output (riktig klasse, dimensjoner, type objekt, andre krav) av
noen vanlige caser + noen _edge cases_. I tillegg kan det være fornuftig å teste
at funksjonen feiler når den skal.

Alle tester skal legges i tests/testthat-mappen, og skal ha samme navn som
.R-filen funksjonen ligger i, med "test-" framfor. For eksempel skal testene til
"./R/foo.R" ligge i "./tests/testthat/test-foo.R".

Les mer om _best practice_ for testing i R [her](https://r-pkgs.org/tests.html).

### Nye script

R-script som skal benytte funksjonene legges i en egne mapper som igjen ligger i
_root directory_. Se for eksempel mappen `XYZ`. Disse filene kan senere legges i 
en liste som skal ignoreres dersom vi lager funksjonene om til en R-pakke.


### _Commits_

For at det skal være enkelt å følge historikken til dette prosjektet bør man
følge _best practice_ for _commits_ og _commit_-meldinger.

Det viktigste er at man bør _Commit_'e ofte og med små _commits_. Én _commit_
bør helst kun inneholde én type/kategori endring (kan påvirke flere filer). Hvis
man ikke kan oppsummere hva man har gjort i _commit_'en uten å bruke "og" burde
den gjerne vært delt i flere _commits_.

_Best practice_ for _commit_-meldinger kan oppsummeres som: 

- Lag en emnelinje på under 50 tegn, og skill den fra resten av commit-meldingen
med en tom linje dersom man trenger mer informasjon i meldingen.
- Begynn emnelinjen med stor forbokstav, og ikke bruk punktum etter emnelinjen.
- Skriv emnelinjen på imperativ-form. Dette kalles ofte "kommandoform", som for
eksempel "gjør x", "legg til y" eller "fiks z".
- Bruk emnelinjen til å forklare hva som er gjort, og resten av
_commit_-meldingen til å forklare hvorfor.

Dette gjør det enkelt å følge utviklingen i prosjektet. Les mer om _best
practice_ [her](https://chris.beams.io/posts/git-commit/).



### _Branches_ og _Pull requests_

All utvikling bør skje i _develop_-branchen. For å legge til ny funksjonalitet
brancher man ut derfra, og lager en PR inn igjen. Kode i _develop_ skal kjøre
uten problemer.

Når endringene man har er klar for produksjon kan det opprettes en PR til
_master_-branchen. Da vil man få opp en sjekkliste som må være oppfylt før man
kan merge PRen. I tilleg bør koden være gjennomtestet før den pushes til master.




## Gjør repoet om til en R-pakke

> Denne kan ev. skrives om til hvordan man bygger pakken dersom det alt er en R-pakke. 

Siden dette repet allerede har lik struktur som en R-pakke er det ganske enkelt
å gjøre den om til en R-pakke.

Man kan lese mer om å lage R-pakker [her](https://r-pkgs.org/index.html) og mer
om pakken {usethis} - som vi vil bruke til å lage pakken -
[her](https://usethis.r-lib.org/index.html).

Under er de generelle stegene for å gjøre dette repoet om til en pakke:

1) Last ned {usethis} med `install.packages("usethis")`
2) Initier repoet som en pakke med `usethis::create_package(path = ".")`
3) Svar på spørsmålene til {usethis}, generelt må man si:
- At det er OK at det opprettes en pakke / et prosjekt på "./"
- At det er OK at .Rproj-filen overskrives

Nå vil {usethis} generere alle filene man trenger for at repoet skal bli en
pakke. Når dette er klart kan man bygge pakken ved å trykke på "Build"-fanen
(oppe med Git-fanen), og velge "Install and Restart".

Man må muligens justere noen av filene som ligger i .Buildignore eller lignende.


